臺灣高等法院臺中分院刑事判決　　　　100年度上訴字第402號
上　訴　人　臺灣苗栗地方法院檢察署檢察官
被　　　告　梁秋勝
選任辯護人　劉嘉堯律師
上列上訴人因被告誣告等案件，不服臺灣苗栗地方法院99年度訴
字第452號，中華民國99年12月31日第一審判決（起訴案號：臺
灣苗栗地方法院99年度調偵字第63號），提起上訴，本院判決如
下：
    主  文
原判決關於梁秋勝被訴強制罪、恐嚇危害安全罪及傷害罪部分，
均撤銷。
梁秋勝傷害人之身體，處拘役伍拾玖日，如易科罰金，以新臺幣
壹仟元折算壹日。
其他上訴駁回。
    事  實
一、梁秋勝因林振世積欠其汽車修理費及借款共計新臺幣（下同
    ）17,500元未還，心生不滿，遂於民國（下同）98年7月29
    日19時15分許，前往林振世位在苗栗縣竹南鎮中美里3鄰42-
    4號住處，欲索討債務。適林振世未在屋內，梁秋勝見洪秀
    淳在家，即基於傷害及脅迫使人行無義務之事之犯意，持不
    明單據要求無負擔義務之洪秀淳簽名，因洪秀淳拒絕而生言
    語衝突，梁秋勝乃持安全帽毆打洪秀淳並用腳踹洪秀淳之腳
    部，又恫嚇如不簽該單據，就要給洪秀淳死等語脅迫洪秀淳
    ，致洪秀淳心生畏懼，並受有左膝挫傷在大腿置入骨針斷裂
    、頭部血腫疑似腦震盪、左手挫傷之傷害，洪秀淳仍不為所
    動拒絕簽署該單據而強制未遂。梁秋勝於傷害脅迫洪秀淳行
    為之際，基於同一持續傷害之犯意，於林振世之女林惠如自
    該住處廚房走至客廳，見梁秋勝正毆打其母洪秀淳時，上前
    制止，亦遭梁秋勝以手毆打其眼部，致林惠如受有右眼眶下
    血腫之傷害。
二、案經洪秀淳、林惠如訴由苗栗縣警察局竹南分局報請臺灣苗
    栗地方法院檢察署檢察官偵查起訴。
    理  由
壹、有罪部分：
一、按被告以外之人（包括證人、鑑定人、告訴人、被害人及共
    同被告等）於審判外之陳述雖不符刑事訴訟法第159條之1至
    之4等四條之規定，而經當事人於審判程序同意作為證據，
    法院審酌該言詞陳述或書面陳述作成時之情況，認為適當者
    ，亦得為證據；當事人、代理人或辯護人於法院調查證據時
    ，知有刑事訴訟法第159條第1項不得為證據之情形，而未於
    言詞辯論終結前聲明異議者，視為有前項之同意，同法第
    159條之5定有明文。立法意旨在於傳聞證據未經當事人之反
    對詰問予以核實，原則上先予排除。惟若當事人已放棄反對
    詰問權，於審判程序中表明同意該等傳聞證據可作為證據；
    或於言詞辯論終結前未聲明異議，基於尊重當事人對傳聞證
    據之處分權，及證據資料愈豐富，愈有助於真實發見之理念
    ，且強化言詞辯論主義，使訴訟程序得以順暢進行，上開傳
    聞證據亦均具有證據能力。本件以下所引述之被告以外之人
    在警詢、偵查中之證述，其性質雖屬傳聞證據，及其他非供
    述證據，檢察官、被告均未於言詞辯論終結前聲明異議，視
    為同意作為證據，依上開規定，自均有證據能力。
二、訊據被告梁秋勝固坦認有於98年7月29日19時15分許，為向
    證人林振世索討債務而前往林振世住處之事實，惟否認有何
    傷害、恐嚇、強制犯行，辯稱：伊確有前往林振世家中欲索
    討債務，惟遭林振世一家六人毆打成傷，伊無力傷害他人，
    伊沒有打洪秀淳、林惠如，又洪秀淳非於案發當日即前往醫
    院就診，且所稱腳之傷勢係屬舊傷云云。經查：
(一)、被告有毆打證人洪秀淳、林惠如成傷之事實，業經證人洪秀
    淳於警詢證稱：當時被告自己開門進來，手上拿一張紙，說
    我先生欠他錢，要我在那張紙上簽名，我說我不簽，他就拿
    辦公桌上的安全帽起來猛打我的頭，我後來倒在地上，他換
    用腳踹我左腳受傷的腳，說我如果不簽名就給我死，後來我
    喊救命，我女兒林惠如從廚房跑出來要護著我時，梁秋勝就
    用拳頭打我女兒的眼睛等語（偵字第644號卷第22至23頁）
    ；於偵查中證稱：我看到梁秋勝進來我家，梁秋勝拿了一張
    簽單，要叫我簽，說林振世跟他有債務問題，我就不要簽，
    梁秋勝就看到桌上有頂安全帽，梁秋勝就拿起安全帽打我的
    腳，我就倒在地上，林惠如就聽到聲響，她就從廚房想要扶
    我起來，梁秋勝就用拳頭往林惠如的眼睛打下去。梁秋勝叫
    我簽，他說我若不要簽就要給我死。梁秋勝當時打我的左膝
    蓋，我人就倒地，頭碰到地上等語（調偵字第63號卷第24至
    25頁）；於本院審理時證稱：被告拿一張單子叫我簽，口氣
    不好，我不簽，我們就爭吵，他就拿一頂安全帽，並說如果
    我不簽，要讓我死等語（本院卷第61至62頁）。證人林惠如
    於警詢證稱：當時只有我和我媽媽洪秀淳在場，我先聽到客
    廳有吵囃聲，我從廚房跑到客廳看，發現梁秋勝手拿安全帽
    打我媽媽頭部，並用腳踢我媽媽受傷的左腳，當時我媽媽被
    踢的很痛，就坐在地上，他還一直叫我媽媽簽一張紙，我要
    去扶我媽媽起來時，他不讓我扶，他用拳頭打我右眼，我右
    眼很痛等語（偵字第644號卷第40頁）；於偵查中證稱：我
    突然聽到我媽媽在喊救命，我就跑到客廳去，就看到梁秋勝
    拿著一張紙叫我媽簽，梁秋勝就說若不簽要打死她，我出來
    就看到我媽已倒地，我要去扶我媽時，梁秋勝的手就打到我
    的右眼，導致我眼睛腫脹外傷。我有看到梁秋勝有拿安全帽
    ，打我媽媽的腳，又用腳踹我媽媽的腳等語（調偵字第63號
    卷第26至27頁）。及證人甘月珍於警詢證稱：我看見我對面
    屋內有一個男子和洪秀淳、林惠如拉扯及聽到救命聲，我就
    跑進屋裡拉那個男人的手。我沒有看見梁秋勝如何毆打洪秀
    淳、林惠如，我只看見洪秀淳蹲在地上摸腳喊腳痛及林惠如
    眼睛紅腫．．．等語（偵字第644號卷第46至47頁）；於偵
    查中證稱：我聽到對面的洪秀淳在裡面喊救命，我就走過去
    ，就看到洪秀淳倒在地上，當時只有洪秀淳跟他一個女兒林
    惠如在場，我看到現場就只有他們三個人在場等語（調偵字
    第63號卷第23至24頁）；於原審審理時證稱：我是沒看到他
    打人，都沒看到，是他們就倒在地上在那邊喊痛，後來洪秀
    淳爬不太起來，到最後起來的時候還有稍微拉扯，拉扯我是
    又把他們拉開，我離開的時候，林振世他們父子三人和女兒
    都回來了，我看他們回來，我就走了，我就沒看裡面發生什
    麼事，走出來就聽到很吵（原審卷第61頁）；於本院審理時
    證稱：我聽到洪秀淳在叫救命，進去後我看到洪秀淳側躺在
    地，看到林惠如跟被告在拉扯，我要去將他們二人拉開，我
    的手被被告推了一下，我也跌坐在地。我跌坐在地時，林惠
    如與被告沒有在拉扯，但仍在相互爭吵，我進去時，沒看到
    被告手上拿東西，我在場時，僅有被告、洪秀淳、林惠如和
    我在場等語（本院卷第58至60頁）。綜合上開證人等所述，
    被告係為索討債務前往林振世家中，適林振世不在家中，被
    告即轉向證人洪秀淳要求證人洪秀淳簽立單據，詎證人洪秀
    淳不從，二人遂起爭執，被告乃基於以強暴脅迫使人行無義
    務之事之犯意，持林振世住處內之安全帽，敲打洪秀淳之左
    膝蓋，並用腳踹洪秀淳之腳部，且向證人洪秀淳恫稱如果不
    簽，就給你死等語，證人洪秀淳仍拒不屈從，被告另基於傷
    害他人身體之犯意，時在廚房中之證人林惠如，因聽聞吵囃
    聲及母親叫喊聲，遂前往客廳，因見被告正持安全帽擊打證
    人洪秀淳，遂出手拉扯，並因而遭被告擊中右眼，當時正欲
    出門覓食之鄰居即證人甘月珍，聽聞對門叫喊救命聲，乃前
    往查探，因見洪秀淳倒地喊腳痛及林惠如眼睛紅腫，且林惠
    如尚在與被告爭吵中等情，應堪認定。
(二)、按告訴人、證人之陳述有部分前後不符，或相互間有所歧異
    時，究竟何者為可採，法院仍得本其自由心證予以斟酌，非
    謂一有不符或矛盾，即應認其全部均為不可採信；尤其關於
    行為動機、手段及結果等之細節方面，告訴人之指陳，難免
    故予誇大，證人之證言，有時亦予渲染之可能；然其基本事
    實之陳述，若果與真實性無礙時，則仍非不得予以採信。又
    證人之證言，有時因觀察角度、記憶能力或詢（訊）問方式
    不同等因素，所述難免略有出入，但若無重大瑕疵，而其基
    本事實之陳述，與真實性無礙時，仍非不得予以採信（最高
    法院74年臺上第1599 號判例要旨、95年度臺上字第3132號
    、100年度臺上字第1283 號判決要旨參照）。而人的記憶隨
    時間遞嬗而模糊，且因嫌隙睚眥之怨拉扯毆打過程，事發突
    然，猝然目睹，就各該動作細節記憶不清，亦屬人情之常。
    告訴人即證人洪秀淳、林惠如為母女，誼屬至親，恐或有相
    互迴護並誇大被告梁秋勝犯行之虞，證人甘月珍與告訴人等
    為鄰居，以人情世故而言，或亦非完全公正之第三人，惟關
    於證人洪秀淳所證告訴人林惠如有遭被告打傷右眼致紅腫、
    證人林惠如所證告訴人洪秀淳有遭被告擊打頭部、左膝之情
    ，及證人甘月珍所證因聽聞對面鄰居叫喊救命而進入屋內，
    發現當時屋內僅有被告、告訴人洪秀淳及林惠如三人，而告
    訴人洪秀淳蹲在地上摸腳喊腳痛及告訴人林惠如眼睛紅腫等
    重大情節，互核則無二致，以被告係為索討債務前往告訴人
    等家中，被告強暴脅迫告訴人洪秀淳簽立單據，告訴人洪秀
    淳拒不聽從，雙方遂起口角爭執，後被告因急怒出手毆打及
    恐嚇告訴人洪秀淳，係因被告多次索討該債務未果，雙方發
    生言語衝突，被告乃出手毆打及恫嚇，惟告訴人洪秀淳仍拒
    不屈從，實非不可想像之事，嗣告訴人林惠如為維護告訴人
    洪秀淳而拉扯被告，復遭被告毆傷，亦無違於常情，上情復
    經證人甘月珍證述當時屋內僅有被告及告訴人洪秀淳、林惠
    如三人，時告訴人洪秀淳蹲在地上摸腳喊腳痛及告訴人林惠
    如眼睛紅腫，且告訴人林惠如與被告仍爭吵中，則證人洪秀
    淳、林惠如及甘月珍三人所證被告毆傷告訴人洪秀淳、林惠
    如等情，應認與真實相符，是被告辯稱未毆打、恐嚇告訴人
    洪秀淳及毆傷林惠如云云，要難採取。
(三)、又告訴人洪秀淳、林惠如因遭被告毆打，致分別受有「左膝
    挫傷在大腿置入骨針斷裂、頭部血腫、疑似腦震盪、左手挫
    傷」、「右眼眶下血腫3X2公分」之傷害等情，有慈祐醫院
    第0000000000號、第0000000000號診斷證明書、慈祐醫院99
    年8 月17日慈一字第9900000052號函所附洪秀淳、林惠如之
    病歷影本在卷可稽（偵字第644號卷第27、44頁、原審卷第
    33至38頁），並有案發現場照片在卷可佐（偵字第644號卷
    第49至52頁），告訴人洪秀淳提出之診斷證明書雖非於案發
    當日即前往醫院就診，然其所之傷害與上開證人所述之情節
    大致相符，被告所辯洪秀淳所受傷勢係屬舊傷云云，尚非可
    採，是告訴人洪秀淳、林惠如等有因遭被告毆打成傷之事實
    ，已臻明確，被告有本件以脅迫使人行無義務之事及傷害犯
    行，至堪認定。
(四)、另按測謊鑑定，係以測謊器記錄受測者在回答問題時之情緒
    波動與生理反應，以判斷受測者是否說謊，然受測者當時之
    生理狀態、心理狀況、現場環境及外在氣氛等因素，均足以
    影響其作答，故鑑驗結果雖可作為審判之參考，但不得採為
    唯一或絕對之依據（最高法院91年臺上字第6254號判決可資
    參照）。本案被告梁秋勝經囑託法務部調查局為測謊鑑定之
    結果，雖認「（一）未毆打洪秀淳、林惠如。（二）林金昌
    有拿鐵管毆打伊。上述問題經測試無情緒波動反應，研判未
    說謊」，有法務部調查局99年11月5日調科參字第099005138
    40號測謊報告書暨所附測謊鑑定過程參考資料附卷可憑（原
    審卷第88至97頁），然依卷附證據資料，被告確有毆打告訴
    人洪秀淳、林惠如之事實，業經認定於前，並無積極證據，
    足以證明被告於案發當時有推被害人，依首揭說明，自不能
    以前揭測謊鑑定報告，作為認定被告確未毆打告訴人洪秀淳
    、林惠如之唯一證據；況依鑑定證人易繼湘於原審審理時所
    證：實際上測謊他是一個統計學，他只是用四個身體反應去
    研判說這個受測人到底說謊或沒說謊，就是說這四個是我們
    一個推論，並不是說有這四種情形，就一定說謊或沒有說謊
    ，這只是一個推論等語（原審卷第125 頁），足見依現存科
    技測謊準確度尚未達百分之百，斷不得僅依測謊報告作為有
    罪判決之依據，附此敘明。
三、按刑法第304條第1項強制罪條文所定之強暴、脅迫，祇以所
    用之強脅手段足以妨害他人行使權利，或足使他人行無義務
    之事為已足，並非被害人之自由完全受其壓制為必要（最高
    法院28年上字第3650號判例意旨參照）。而按刑法第305條
    之恐嚇危害安全罪，係指單純以將來加害生命、身體、自由
    、名譽、財產之事，恐嚇他人致生危害於安全者而言，如對
    於他人之生命、身體等，以現實之強暴、脅迫手段加以危害
    要挾，使人行無義務之事或妨害人行使權利，即應構成刑法
    第304條之強制罪，縱有恐嚇行為，亦僅屬犯強制罪之手段
    ，無更論以恐嚇危害安全罪之餘地（最高法院84年度臺非字
    第194號判決意旨參照）。本件被告梁秋勝持單據向告訴人
    洪秀淳恫以不簽就要給你死等語，係以恐嚇之方式，對於他
    人之身體，以現實之脅迫手段加以危害要挾，使人行無義務
    之事，揆諸上開說明，應僅屬犯強制罪之手段，不另成立恐
    嚇危害安全罪，公訴意旨認此部分被告同時成立刑法第304
    條第1項之強制罪及第305條之恐嚇危害安全罪，尚有誤會。
    是核被告梁秋勝所為，係犯刑法第277條第1項之傷害罪及同
    法第304條第1項之以強暴脅迫使人行無義務之事未遂罪。又
    被告梁秋勝於毆打洪秀淳行為實施中，林惠如為阻止被告繼
    續毆打洪秀淳，上前阻擋而遭被告打傷右眼，被告於出手毆
    打洪秀淳之行為繼續之中而同時毆打林惠如成傷，是本件被
    告梁秋勝犯行自外觀上雖可分割為「傷害洪秀淳」、「傷害
    林惠如」之數個行動，然其主觀上實係就同一事件，出於普
    通傷害之單一意思決定，且該二個行動係同一因果歷程中未
    中斷之行為，彼此間具有高度之時空密接性，由一般第三者
    加以觀察，亦會認為被告係在實施一傷害行為，自應認本件
    被告梁秋勝之犯行，係刑法意涵下之「一行為」，又其以一
    行為同時傷害告訴人洪秀淳、林惠如，侵害二人之身體法益
    ，為想像競合犯，應依刑法第55條規定，論以一普通傷害罪
    。又被告梁秋勝出言向告訴人洪秀淳恫嚇欲使其簽立單據，
    惟告訴人洪秀淳並未聽從而未簽立，則被告已著手於犯罪行
    為之實行而不遂，為未遂犯，爰依刑法第25條第2項規定減
    輕其刑。再被告梁秋勝以傷害之強暴及現實恫嚇之脅迫方式
    ，要求告訴人洪秀淳簽署上開不明單據，並持續傷害告訴人
    林惠如，被告所犯傷害罪與強制未遂罪係一行為觸犯數罪名
    ，屬想像競合犯，應從一重傷害罪處斷，公訴人認被告所犯
    上開罪名，犯意各別，罪名互異，應分論併罰，容有誤會。
    原審未予詳查，遽為被告此部分均無罪之諭知，即有未洽，
    檢察官上訴執此指摘原判決不當，為有理由，應由本院將原
    判決此部分撤銷改判。爰審酌被告無前科，素行良好，其因
    多次索討債務未果，心生怨隙，一時情急出言恫嚇並傷人，
    非可採取，並衡其犯罪之動機、手段、目的、被害人所受傷
    害程度等一切情狀，量處如主文第二項所示之刑，暨諭知拘
    役易科罰金之折算標準。
貳、無罪部分
一、公訴意旨另以：被告梁秋勝為索討債務，竟基於侵入住宅之
    犯意，在未徵得林振世之妻洪秀淳之同意下，即侵入林振世
    屋內。後被告梁秋勝於欲離去林振世住處時，竟基於毀損他
    人之物之犯意，持林振世住處之安全帽砸向林振世住處客廳
    之鋁門玻璃，致該鋁門玻璃產生破洞而不堪使用。又被告梁
    秋勝明知其於毆打洪秀淳、林惠如時，林振世、林金盛、林
    金昌、林緹葳均未在家，且洪秀淳、林惠如亦未出手毆打梁
    秋勝，竟另基於誣告之犯意，於98年8月2日17時許，前往苗
    栗縣警察局竹南分局中港派出所，虛捏林振世、洪秀淳、林
    金盛、林金昌、林緹葳、林惠如等六人毆打其成傷之不實事
    實，誣指林振世等六人對其傷害，而提出傷害告訴，因認被
    告梁秋勝上揭所為，另涉犯刑法第306條第1項之侵入住宅罪
    嫌、刑法第354條之毀損罪嫌及刑法第169條第1項之誣告罪
    嫌。
二、按犯罪事實應依證據認定之，無證據不得認定犯罪事實；不
    能證明被告犯罪者，應諭知無罪之判決，刑事訴訟法第154
    條第2項、第301條第1項分別定有明文。又事實之認定，應
    憑證據，如未能發現相當證據，或證據不足以證明，自不能
    以推測或擬制之方法，以為裁判基礎（最高法院40年臺上字
    第86號判例參照）。而認定犯罪事實所憑之證據，雖不以直
    接證據為限，間接證據亦包括在內，然而無論直接證據或間
    接證據，其為訴訟上之證明，須於通常一般之人均不致有所
    懷疑，而得確信其為真實之程度者，始得據為有罪之認定，
    倘其證明尚未達到此一程度，而有合理之懷疑存在，而無從
    使事實審法院得有罪之確信時，即應由法院為諭知被告無罪
    之判決（最高法院76年臺上字第4986號判例參照）。又刑事
    訴訟法第161條第1項規定：檢察官就被告犯罪事實，應負舉
    證責任，並指出證明之方法。因此，檢察官對於起訴之犯罪
    事實，應負提出證據及說服之實質舉證責任。倘其所提出之
    證據，不足為被告有罪之積極證明，或其指出證明之方法，
    無從說服法院以形成被告有罪之心證，基於無罪推定之原則
    ，自應為被告無罪判決之諭知（最高法院92年度臺上字第12
    8號判例參照）。
三、關於被訴涉犯刑法第306條第1項之侵入住宅罪部分：
    所謂無故侵入住宅，係指無正當理由擅入他人住宅而言。而
    被告與告訴人等熟識乙節，業經被告於警詢陳稱：我以前有
    到他們家泡茶，我與他們六人都認識等語（偵字第644號卷
    第9、10頁），此並經證人洪秀淳、林金盛於警詢自承認識
    被告，被告有到渠等家中坐過等語（偵字第644號卷第21、
    30頁），證人林振世並於其刑事反訴及答辯狀自陳其與被告
    梁秋勝交往情誼甚篤（偵字第644號卷第89頁），堪認被告
    與告訴人等確屬熟識。參以證人林振世於原審審理時所證：
    先前梁秋勝來我家時，有時候會先打電話，有時候不會，不
    一定等語（原審卷第62頁），可知被告到告訴人等家中，縱
    未表明事由，告訴人等亦如朋友接待，無須事先取得同意，
    難遽以證人洪秀淳於警詢、偵查中所證：梁秋勝自己開門進
    來，梁秋勝來我家時，直接門打開就進來了等語（偵字第64
    4號卷第21頁、調偵字第63號卷第27頁），即認被告屬無故
    侵入住宅。況被告係為索取債務前往告訴人等家中，亦難謂
    其理由非屬正當，而繩以無故侵入住宅之責，是本院認公訴
    人所指被告無故侵入住宅犯行，尚屬不能證明。
四、關於被訴涉犯刑法第354條之毀損罪嫌部分：
    雖證人即告訴人林惠如於警詢及偵查中指稱：他手拿安全帽
    敲我家鋁門玻璃後，企圖逃逸，甘月珍有看見他要離開等語
    ；梁秋勝要走時，安全帽就隨身一丟，可能因為這樣就將玻
    璃打破了等語（偵字第644號卷第41頁、調偵字第63號卷第
    26至27頁），指訴其住家鋁門窗戶係遭被告毀損致令不堪用
    云云。惟此據被告於警詢陳稱：他們繼續毆打我，還拿一支
    鐵灰色鐵管打我左腳膝蓋，我就痛的坐在地上，隨後我又聽
    到有人敲鋁門玻璃聲音，是他們自己敲破大門玻璃等語（偵
    字第644號卷第9、14頁），則告訴人等住處鋁門窗究係遭誰
    打破，雙方各執一詞，已有可疑。復觀以證人甘月珍於警詢
    所證：玻璃如何破的我不清楚等語（偵字第644號卷第47頁
    ）；於原審所證：是聲響的時候，掉下來的是安全帽，是我
    出來的時候玻璃才破的，我走出來，還沒走到我家，玻璃門
    就破掉了，我要離開的時候，林金昌剛好回來，林金昌在的
    時候，玻璃還沒破掉，我走出來以後，玻璃門才破，我要出
    來的時候，出來到外面，才聽到玻璃門破，才有聲響等語（
    原審卷第57至59頁）；於本院審理時證稱：我離開的時候，
    林振世與其他家人四人均陸續回來，玻璃破掉時，林振世父
    子已經回來，他們回來有與被告相罵，我沒有看到何人打破
    玻璃門等語（本院卷第59至60頁），其所證僅能證明其係於
    告訴人林振世、林金昌、林金盛、林緹葳返回家中後始離開
    告訴人等家中，而其係在離開後始聽聞玻璃破掉聲響，而當
    時告訴人六人均已在家中之情，無從據為玻璃確為被告所打
    破毀損之認定。然關於行為動機、手段及結果等之細節方面
    ，告訴人之指陳，難免故予誇大，證人之證言，有時亦予渲
    染之可能；然其基本事實之陳述，若果與真實性無礙時，則
    仍非不得予以採信，業如前述，被害人即告訴人等均指陳鋁
    門玻璃係被告所毀損，被告則否認有毀損之情，在場而利害
    關係較不相干之鄰人甘月珍復證稱僅聽聞玻璃破掉聲響，未
    能見及係由何人所毀壞，本院衡酌本件衝突係發生於告訴人
    六人及被告雙方，彼此相互指摘、誇大、渲染，非無可能，
    而證人甘月珍所證復無從據為不利被告之認定，本件玻璃毀
    損既無從證明係被告故意所為或係於衝突中過失所致，自不
    能僅以告訴人等之唯一指訴，即認被告有公訴人所指毀損犯
    行，是被告此部分犯行，亦屬不能證明。
五、關於被訴涉犯刑法第169條第1項之誣告罪嫌部分：
    證人甘月珍於警詢證稱：我看見我對面屋內有一個男子和洪
    秀淳、林惠如拉扯及聽到救命聲，我就跑進屋裡拉那個男人
    的手。後來林振世、林金昌剛好回家，林振世就叫林金昌打
    電話報案，我看見他們父子回家後，我就回家，然後又聽到
    對面好吵、又有玻璃被打破聲音。我離開時有我、洪秀淳、
    林惠如、梁秋勝、林振世、林金昌在場等語（偵字第644號
    卷第46至47頁）；於原審審理時證稱：我離開之前，梁秋勝
    沒有受傷，沒有看到梁秋勝受傷。我走出來，還沒走到我家
    ，玻璃門就破掉了，我離開的時候，林振世他們父子三人和
    女兒都回來了，我看他們回來，我就走了，我就沒看裡面發
    生什麼事，走出來就聽到很吵等語（原審卷第55、58、61頁
    ）；於本院審理時證稱：我聽到洪秀淳在叫救命，進去後我
    看到洪秀淳側躺在地，看到林惠如跟被告在拉扯，我要去將
    他們二人拉開，我的手被被告推了一下，我也跌坐在地。我
    跌坐在地時，林惠如與被告沒有在拉扯，但仍在相互爭吵，
    我進去時，沒看到被告手上拿東西，我在場時，僅有被告、
    洪秀淳、林惠如和我在場，他們當時在爭論錢的事，我想說
    已經沒有在打架，又不關我的事情，我就要離開。我離開的
    時候，林振世全家均已回來，我於原審所述沒錯，玻璃破掉
    時，林振世父子已經回來，他們回來有與被告相罵，我沒有
    看到他們六人有沒有打他等語（本院卷第58至60頁）。是依
    證人甘月珍前揭證述，證人甘月珍係因見鄰居洪秀淳、林惠
    如與人拉扯並聽聞叫喊救命聲，乃前往告訴人等家中，後因
    見告訴人林振世、林金昌回來，遂自行離開告訴人等家中，
    其離開時，告訴人林振世、洪秀淳、林緹葳、林金盛、林惠
    如、林緹葳均六人已回到家中，且當時被告並未受傷，待其
    離開告訴人等家中尚未回到家門前，才又聽到身後再起相罵
    聲及玻璃碎裂聲，與證人即到場處理員警吳志明於原審審理
    時所證其到達現場時有林振世、洪秀淳、林緹葳，他們家人
    都在場等語，並能具體指述到場時林振世、林金昌、林金盛
    、林緹葳、林惠如及洪秀淳所在位置及正在從事何事（原審
    卷第126至127頁），互核相符，復觀諸本件受理報案之報案
    電話所載門號0000000000號行動電話，係為證人林金昌平日
    所使用，業經證人林金昌自承屬實，並有調解同意書、苗栗
    縣警察局竹南分局中港派出所P098073PAV2C5FJ號受理各類
    案件紀錄表在卷可稽（原審卷第44頁、偵字第644號卷第98
    、103頁），且證人吳志明係於接獲報案時間98年7月29日19
    時31分後之同日19時32分旋銜命前往案發現場，是本院認證
    人甘月珍所證其離開時告訴人林金昌、林振世、林金盛、林
    緹葳等人即均已陸續返家等語，應屬真實可信。告訴人林金
    昌事後所稱當日出門時未帶手機隨身，及非其所報案等情，
    與前揭事證相左，不足採信。再參以證人甘月珍於原審所證
    其到場及離開時，被告梁秋勝並未受傷，而林振世父子返家
    後，有與被告再起衝突（原審卷第55頁、本院卷第59頁反面
    ），證人即員警吳志明據報前往案發現場時，發現被告梁秋
    勝腳部有受傷，有到場警員吳志明製作之職務報告書在卷可
    稽（偵字第644號卷第101頁），並經證人吳志明於偵查中證
    稱：當時梁秋勝腳上有血跡，他的褲子破了等語（偵續字第
    43號卷第15頁）；於原審審理時證稱：被告當場說他被他們
    家人打（指告訴人六人等），而當時被告左腳有流血等語（
    原審卷第133、134頁），又被告確實因受有左膝挫傷併撕裂
    傷約1公分、右手挫傷破皮約1公分、後枕頭皮壓痛之傷害，
    於案發當日即98年7月29 日前往財團法人為恭紀念醫院就醫
    等情，並有財團法人為恭紀念醫院甲種診斷證明書、財團法
    人為恭紀念醫院99年6月28日為恭醫字第0990000621號函所
    附梁秋勝就醫紀錄影本在卷可稽（調偵字第63號卷第45頁、
    偵續字第43號卷第19至24 頁），及當時穿著而受傷染血之
    血衣（按為當時所穿著之褲子）1件為證（同上卷第46頁）
    ，綜合上述，證人甘月珍進入並離開告訴人等家中時，被告
    尚未受有任何傷害，然於證人甘月珍見告訴人等返家而離開
    後，告訴人等有與被告再起衝突，迄員警到達案發現場之間
    ，被告並突增有上揭傷害，則被告所稱其在員警到達前有遭
    告訴人六人等毆打乙節是否全屬虛捏，難謂無疑。再者，證
    人甘月珍離開後迄員警到達前，告訴人六人等均已在家，而
    被告在此期間有遭毆打成傷，均經認定於前，再觀以被告所
    稱其遭毆打時，因疼痛而以手抱頭以資保護，因而遮住視線
    ，並據被告於原審及本院審理時陳述在卷（原審卷第137頁
    反面、本院卷第67至68頁），亦難期被告能確知究係遭何人
    毆打，是本院認告訴人林振世等嗣後返家再與被告衝突，被
    告並因而受有傷害，且告訴人六人等於員警到達前即均已到
    達家中，被告因認其有遭告訴人六人等毆打之事實，自難認
    全屬虛捏，檢察官所舉事證，尚不足使本院形成被告亦有此
    部分犯行之心證，無從以誣告罪之責相繩。
六、綜上所述，公訴意旨認被告另所涉刑法第306條第1項之侵入
    住宅罪嫌、刑法第354條之毀損罪嫌及刑法第169條第1項誣
    告罪嫌等，既尚屬不能證明，且依卷存事證，難使本院形成
    被告有此部分犯罪之心證，原審為被告此部分犯行均無罪之
    諭知，應予維持，檢察官上訴意旨執詞指摘原判決此部分不
    當，為無理由，爰予駁回。
參、據上論斷，應依刑事訴訟法第369條第1項前段、第364條、
    第368條、第299條第1項前段，刑法第277條第1項、第304條
    第1項、第2項、第55條、第25條第2項、第41條第1項前段，
    刑法施行法第1條之1第1項、第2項前段，判決如主文。
本案經檢察官張慧瓊到庭執行職務。
中    華    民    國    100    年    4    月    27    日
            刑事第十庭    審判長法  官  江  錫  麟
                                法  官  陳      葳
                                法  官  紀  文  勝
以上正本證明與原本無異。
誣告罪部分，檢察官得上訴。
其餘不得上訴。
如不服本判決應於收受送達後10日內向本院提出上訴書狀，其未
敘述上訴之理由者，並得於提起上訴後10日內向本院補提理由書
（均須按他造當事人之人數附繕本）「切勿逕送上級法院」。
                                書記官  吳  姁  穗
中    華    民    國    100    年    4    月    27    日
附錄：
中華民國刑法第277條
傷害人之身體或健康者，處 3 年以下有期徒刑、拘役或 1 千元
以下罰金。
犯前項之罪因而致人於死者，處無期徒刑或 7 年以上有期徒刑
；致重傷者，處 3 年以上 10 年以下有期徒刑。
中華民國刑法第304條
以強暴、脅迫使人行無義務之事或妨害人行使權利者，處 3 年
以下有期徒刑、拘役或 3 百元以下罰金。
前項之未遂犯罰之。
中華民國刑法第305條
以加害生命、身體、自由、名譽、財產之事，恐嚇他人致生危害
於安全者，處 2 年以下有期徒刑、拘役或 3 百元以下罰金。